【裁判字號】    89,易,4926
【裁判日期】    900112
【裁判案由】    違反著作權法
【裁判全文】
臺灣高雄地方法院刑事判決                        八十九年度易字第四九二六號
    公  訴  人  臺灣高雄地方法院檢察署檢察官
    被      告  戊○○
                乙○○
右列被告因違反著作權法案件，經檢察官提起公訴（八十九年度偵字第一五三六四、
一八００三號），本院判決如左：
    主  文
戊○○共同以明知為侵害著作權之物，意圖營利而交付之方法侵害他人之著作權，處
有期徒刑參月，如易科罰金，以參佰元折算壹日。緩刑貳年。扣案之如附表一所示之
盜版音樂光碟片參佰肆拾貳片、附表二所示之盜版影音光碟片貳佰參拾貳片，均沒收
。
乙○○共同連續以明知為侵害著作權之物，意圖營利而交付之方法侵害他人之著作權
，處有期徒刑肆月，如易科罰金，以參佰元折算壹日。緩刑貳年。扣案之如附表一所
示之盜版音樂光碟片參佰肆拾貳片、附表二所示之盜版影音光碟片貳佰參拾貳片、附
表三所示之盜版音樂光碟片壹佰零捌片，均沒收。
    事  實
一、戊○○明知綽號「阿華」之不詳年籍、姓名成年男子所提供如附表一、二所示之
    音樂光碟片及影音光碟片，均為未經福茂唱片音樂股份有限公司、滾石國際音樂
    股份有限公司、華納國際音樂股份有限公司、新力哥倫比亞音樂股份有限公司、
    博德曼股份有限公司、豐華唱片股份有限公司、科藝百代股份有限公司、環球國
    際唱片股份有限公司、魔岩唱片股份有限公司、上華國際企業股份有限公司、艾
    迴股份有限公司及美商迪士尼企業股份有限公司、美商時代華納娛樂公司、美商
    美國環球影片股份有限公司、美商哥倫比亞影片股份有限公司、美商派拉蒙影片
    股份有限公司授權，而擅自重製上開公司享有著作權之音樂著作及影音著作，竟
    與「阿華」及亦明知附表一、二所示音樂光碟片、影音光碟片均為盜版品之乙○○，共同基於意圖營利之犯意聯絡，於八十九年七月八日十九時許，由戊○○在
    高雄市新興區○○○街靠近五福二路口處擺設攤位，並以一日新台幣（下同）八
    百元之代價僱請乙○○共同看顧該攤位，而基於上開意圖營利之單一犯意聯絡，
    將上開「阿華」所提供之盜版音樂光碟片、盜版影音光碟片各以每片一百元、二
    百元之價格，接續販賣交付予不特定之人多次而牟取利益。嗣於同日十九時四十
    五分許，在上開地點為警當場查獲，並扣得如附表一、二所示之盜版音樂光碟片
    三百四十二片、盜版影音光碟片二百三十二片。乙○○於經檢察官諭知以二萬元
    交保後，竟復承前開意圖營利之概括犯意，明知綽號「阿中」之不詳姓名、年籍
    成年男子所有如附表三所示音樂光碟片，為未經滾石國際音樂股份有限公司、豐
    華唱片股份有限公司、華納國際音樂股份有限公司、新力哥倫比亞音樂股份有限
    公司、魔岩唱片股份有限公司、環球國際唱片股份有限公司、福茂國際唱片股份
    有限公司、上華國際企業股份有限公司、科藝百代股份有限公司、博德曼股份有
    限公司授權，擅自重製上開公司享有著作權之音樂著作，而與「阿中」基於共同
    營利之犯意聯絡，於八十九年八月九日晚上某時許，由「阿中」提供如附表三所
    示之盜版音樂光碟片，乙○○則在高雄市新興區○○○街與五福路口看顧擺設之
    攤位，並將盜版音樂光碟片販賣交付予不特定人牟利，嗣於當日二十一時三十五
    分許，當場為警查獲，並扣得如附表三所示之盜版音樂光碟片共一百零八片。
二、案經福茂唱片音樂股份有限公司、滾石國際音樂股份有限公司、華納國際音樂股
    份有限公司、心力哥倫比亞音樂股份有限公司、博德曼股份有限公司、豐華唱片
    股份有限公司、科藝百代股份有限公司、環球國際唱片股份有限公司、魔岩唱片
    股份有限公司、上華國際企業股份有限公司、艾迴股份有限公司、美商迪士尼企
    業股份有限公司、美商時代華納娛樂公司、美商美國環球影片股份有限公司、美
    商哥倫比亞影片股份有限公司、美商派拉蒙影片股份有限公司訴由內政部警政署
    保安警察第二總隊第五大隊第二中隊移送臺灣高雄地方法院檢察署檢察官偵查起
    訴。
    理  由
一、訊據被告戊○○、乙○○矢口否認有違反著作權法第九十三條第三款、第八十七
    條第二款之明知為侵害著作權之物意圖營利而交付罪，被告戊○○辯稱：盜版光
    碟片係「阿華」所寄賣，不知為盜版品，而乙○○當天僅係前去找其聊天云云，
    被告乙○○則辯以：八十九年七月八日、八月九日二天均僅係前往查獲地點找戊○○聊天云云。惟查：
  (一)被告二人確曾於八十九年七月八日在上開地點，以盜版光碟片每片一百元、二百
    元不等之價錢，販賣盜版音樂光碟片、盜版影音光碟片與不特定人之事實，業據
    證人即查獲員警丙○○、己○○於本院審理時證述明確，被告戊○○並於警訊及
    偵查中供認：盜版音樂光碟片、盜版影音光碟片均係「阿華」拿來寄賣，每片各
    賣一百元、二百元，為警查獲當天係由其開車搭載乙○○及為警查扣之盜版音樂
    及影音光碟片，前往高雄市新興區○○○街靠近五福二路口，準備販賣而擺攤陳
    列，盜版音樂光碟片均由乙○○販賣等語明確，被告乙○○則供稱：因戊○○曾
    於八十九年七月七日向其言明如有賣到錢，將以每日八百元雇其看顧攤位，其遂
    於同年月八日搭乘戊○○之車至上開地點上班等語在卷，證人己○○並證稱盜版
    音樂、影音光碟片一部分在攤位上查獲，一部份在後車門內查獲等語屬實，並有
    如附表一所示之盜版音樂光碟片三百四十二片、如附表二所示之盜版影音光碟片
    二百三十二片扣案可稽，是被告二人辯稱當天乙○○僅係前去找戊○○聊天云云
    ，不足採信。
  (二)又被告乙○○確有於同年八月九日晚上，在同一地點擺設攤位販賣盜版音樂光碟
    片之情，證人丙○○、甲○○、庚○○、丁○○四人證述一致，且丙○○當時係
    在旁等候，待有人與被告乙○○完成交易後始上前取締一節，亦證人丙○○證述
    明確，並有如附表三所示之盜版音樂光碟片一百零八片扣案可證，是被告乙○○
    辯稱該日亦僅係前往找戊○○云云，亦不足採。再觀之扣案之盜版音樂光碟、盜
    版影音光碟片內，不乏最近一年內發行之音樂、影音著作，被告二人竟得以一、
    二百元之價格販售，與市價相差有數百元之多，依常情判斷，應可知悉販售之物
    為盜版品，從而被告辯稱不知為盜版品云云，實不足採。另不得因不知法律而免
    除刑事責任，為刑法第十六條所明定，從而被告二人亦不得以不知法律而推卸其
    責。此外，並有上開詞曲、影片著作權權利證明清冊附卷可稽。本件事證明確，
    被告犯行洵堪認定。
二、核被告二人所為均係犯著作權法第九十三條第三款、第八十七條第二款之明知為
    侵害著作權之物意圖營利而交付罪。又被告二人就八十九年七月八日之犯行，與
    綽號「阿華」之不詳年籍姓名成年男子間，有犯意聯絡及行為分擔，均為共同正
    犯；被告乙○○就八十九年八月九日之犯行，與綽號「阿中」之不詳年籍姓名成
    年男子間，有犯意聯絡及行為分擔，亦均為共同正犯。在被告二人以一行為同時
    侵害福茂唱片音樂股份有限公司、滾石國際音樂股份有限公司、華納國際音樂股
    份有限公司、心力哥倫比亞音樂股份有限公司、博德曼股份有限公司、豐華唱片
    股份有限公司、科藝百代股份有限公司、環球國際唱片股份有限公司、魔岩唱片
    股份有限公司、上華國際企業股份有限公司、艾迴股份有限公司、美商迪士尼企
    業股份有限公司、美商時代華納娛樂公司、美商美國環球影片股份有限公司、美
    商哥倫比亞影片股份有限公司、美商派拉蒙影片股份有限公司之著作財產權，為
    想像競合犯，應依刑法第五十五條前段從一重處斷。另被告乙○○先後二次犯行
    ，時間緊接，方法相同，觸犯構成要件相同之罪名，顯係基於概括犯意為之，為
    連續犯，應依刑法第五十六條規定論以一罪，並依法加重其刑。爰審酌被告二人
    貪圖個人不法利益，侵害他人智慧財產權，行為殊不足取，致告訴人等辛苦創作
    ，遭受重大打擊，使社會、一般國民同因其侵害智慧財產權行為，付出相當代價
    ，惟念其等販售期間不長等一切情狀，酌情各量處如主文所示之刑，並諭知易科
    罰金之折算標準。又被告二人前均未曾受有期徒刑以上刑之宣告，有本院被告院
    內索引卡紀錄表、臺灣高等法院被告全國前案紀錄表各一份在卷可按，經此偵查
    、起訴及論罪科刑程序，當知所警惕，信無再犯之虞，本院認所宣告之刑以暫不
    執行為適當，爰均諭知緩刑二年，以啟自新。扣案如附表一所示之盜版音樂光碟
    片三百四十二片、附表二所示之盜版影音光碟片二百三十二片，為供犯罪所用之
    物，且為共犯「阿華」所有，業據被告戊○○供明在卷，如附表三所示之盜版音
    樂光碟片一百零八片，亦為供犯罪所用之物，且為共犯「阿中」所有，則據被告
    乙○○供述明確，爰併依刑法第三十八條第一項第二款規定宣告沒收。
三、公訴意旨另以被告戊○○自八十九年七月初某日起，以每日八百元之代價雇用乙○○，在高雄市新興區○○○街與五福路交岔口附近擺設攤位，陳列光碟販賣，
    至同年月七日止，因認被告二人該部分行為亦有違反著作權法第九十三條第三款
    、第八十七條第二款規定。然查被告戊○○於偵查、警訊中僅坦認被查獲當日即
    八十九年七月八日擺攤販賣之行為，被告乙○○於偵查、警訊中則係供稱七月八
    日當天為上班第一天等語，又查無其他證據足資審認被告二人於七月八日前亦有
    販賣盜版光碟片之犯行，惟公訴意旨既認此部分與前揭論罪科刑之違反著作權法
  第九十三條第三款、第八十七條第二款部分有連續犯之關係，屬裁判上一罪，故
    不另為被告二人該部分無罪之判決。
據上論斷，應依刑事訴訟法第二百九十九條第一項前段，著作權第八十七條第二款、
第九十三條第三款，刑法第十一條前段、第二十八條、第五十六條、第五十五條、第
四十一條、第七十四條第一款、第三十八條第一項第二款，罰金罰鍰提高標準條例第
二條，判決如主文。
中      華      民      國      九十      年      一    月      十二    日
                                  臺灣高雄地方法院刑事第一庭
                                          法  官  黃  悅  璇
右正本證明與原本無異。
如不服本判決，應於判決送達後十日內，向本院提出上訴狀。
                                          書記官  沈      蘊
中    華    民    國      九十      年      一      月      十五      日
附錄法條：
著作權法第八十七條第二款：
  有左列情形之一者，視為侵害著作權或製版權：
  二、明知為侵害著作權或製版權之物，而散布或意圖散布而陳列或持有或意圖營利
      而交付者。
著作權法第九十三條第三款：
  有左列情形之一者，處二年以下有期徒刑，得併科新臺幣十萬元以下罰金：
  三、以第八十七條各款方法之一侵害他人之著作權者。


司法院資訊處製作；財團法人民間司法改革基金會備份。
